臺灣高雄地方法院刑事判決　　　　　　　99年度易字第2420號
公　訴　人　臺灣高雄地方法院檢察署檢察官
被　　　告　白明揚
上列被告因竊盜案件，經檢察官提起公訴（99年度偵字第15503號）
，本院判決如下：
    主  文
白明揚攜帶兇器毀越門扇於夜間侵入住宅竊盜，累犯，處有期徒
刑壹年。扣案之彈簧剪壹支、自製一字型螺絲起子陸支及鐵撬棒
壹支，均沒收。
    事  實
一、白明揚前於民國93年間因贓物案件，經本院以94年簡上字第
    510號判決處有期徒刑3月確定；於94年間因妨害自由案件，
    經本院以94年度訴字第1242號判決處有期徒刑5 月確定，上
    開二罪復經本院以95年度聲字第2934號裁定定其應執行刑為
    有期徒刑7 月，甫於95年10月26日易科罰金執行完畢。詎其
    猶不知悔改，竟意圖為自己不法之所有，於99年5 月3 日4
    時54分許之夜間，持其所有客觀上足以對人之生命、身體構
    成威脅，足供兇器使用之彈簧剪1 支、自製一字型螺絲起子
    6 支及鐵撬棒1 支，至高雄市○○區○○路27巷17號公寓前
    ，以上開工具撬開鑲於公寓大門之門鎖而破壞其門扇之方式
    （毀損部分未據告訴），踰越進入公寓地下室內（侵入住居
    部分未據告訴），竊取該公寓4 樓住戶鄭家財所有，置放於
    地下室之KSS 高爾夫球袋1 只，暨其內所含之圓山擊球券10
    本（計100 張）、300 碼擊球券5 張、雜牌高爾夫球22顆、
    SF高爾夫球3 顆、Titleist高爾夫球3 顆、Top Flite 高爾
    夫球9 顆、高爾夫球手套2 只、高爾夫球零件包1 包、高爾
    夫球藍色球套1 只、高雄高爾夫球俱樂部代幣11枚（下稱系
    爭高爾夫球用具）及高爾夫球桿1  組（含鐵桿8 支、木桿3
    支、推桿1 支、混合桿1 支）等物，得手後旋即逃逸。嗣為
    警於同日6 時許，在高雄市苓雅區○○○路與復興二路交岔
    口處，見白明揚騎乘機車載運高爾夫球袋形跡可疑，經予以
    攔檢，並經白明揚同意搜索後，而查獲上情，復扣得其所有
    ，供其犯前揭加重竊盜罪所用之彈簧剪1 支、自製一字型螺
    絲起子6 支及鐵撬棒1 支。
二、案經高雄市政府警察局苓雅分局報告臺灣高雄地方法院檢察
    署檢察官偵查起訴。
    理  由
壹、證據能力部分：按被告以外之人於審判外之言詞或書面陳述
    ，除法律有規定者外，不得作為證據；被告以外之人於審判
    外之陳述，雖不符刑事訴訟法第159條之1 至同條之4之規定
    ，而經當事人於審判程序同意作為證據，法院審酌該言詞陳
    述或書面陳述作成時之情況，認為適當者，亦得為證據。當
    事人、代理人或辯護人於法院調查證據時，知有刑事訴訟法
    第159條第1項不得為證據之情形，而未於言詞辯論終結前聲
    明異議者，視為有前項之同意，刑事訴訟法第159條第1項、
    第159條之5分別定有明文。查本判決所引用之各項據以認定
    事實之傳聞證據，被告白明揚及公訴人於本院言詞辯論終結
    前，均不爭執而未曾聲明異議，本院審酌該等言詞及書面陳
    述作成時之情況，並無出於任意性或不正取供，或違法或不
    當情事，且客觀上亦無不可信之情況，堪認為適當，揆諸前
    開說明，依法均有證據能力，合先敘明。
貳、實體部分
一、訊據被告白明揚固坦承有於99年5 月3 日4 時54分許，進入
    高雄市○○區○○路27巷17號公寓（下稱義華路公寓）後，
    旋復肩背一高爾夫球袋自該公寓走出離開之事實，惟矢口否
    認有何加重竊盜犯行，辯稱：系爭高爾夫球用具是伊在南二
    高涵洞裡撿到的，伊雖然有於上揭時間，自義華路公寓內背
    著一高爾夫球袋離開，但該高爾夫球袋子裡面是裝著伊先前
    放到該公寓內的魚鉤、釣竿等釣具，伊係前一天晚上到春秋
    閣看風景看到1 、2 點，回程途經高速公路附近時，撿到系
    爭高爾夫球用具，伊就先拿到高雄市○○路、建國路旁巷子
    內他人住家公寓內放（下稱凱旋路公寓），之後伊就到義華
    路公寓內準備要將裝於高爾夫球袋內之釣具拿去賣，但因為
    要買釣具的人還沒出來，伊怕機車載不下，就再把釣具放到
    凱旋路公寓內，爾後再把系爭高爾夫球用具取出，不久就被
    警攔檢了云云（見本院卷一第19頁至第19頁反、第41頁）。
二、經查：
（一）被告於99年5 月3 日4 時54分許之夜間，持其所有之彈簧
      剪1 支、自製一字型螺絲起子6 支及鐵撬棒1 支，至告訴
      人鄭家財住居之高雄市○○區○○路27巷17號公寓前，以
      上開工具破壞公寓大門之門鎖後，進入公寓地下室內，竊
      取告訴人所有之系爭高爾夫球用具及高爾夫球桿1 組等情
      ，業據證人即告訴人鄭家財於警詢、偵查及本院審理時證
      述：伊有將裝有系爭高爾夫球用具及1 組高爾夫球桿之高
      爾夫球袋放在住處公寓的地下室，因案發當時伊在睡覺未
      能察覺，是警察於當天5 、6 時許打電話問伊是否有物品
      失竊，伊到地下室看時，才發現高爾夫球袋不見的，又公
      寓大門都有上鎖，但本案發生後門鎖有被撬開過，鎖縫有
      個缺口，壞掉變得不好開啟，之後公寓大鎖就換掉了等語
      （見高雄市政府警察局苓雅分局警卷第5 頁至第7 頁、99
      年度偵字第15503 號偵卷第37頁、本院卷一第82頁至第83
      頁）甚為明灼；又被告於上揭時間進入義華路公寓，並在
      該公寓地下室內拿取一高爾夫球袋後走出離開乙節，亦經
      被告自承在卷（見本院卷一第19頁、院卷二第41頁至第41
      頁反），且有監視器翻拍畫面4張（見99年度偵字第15503
      號偵卷第22頁）在卷可稽，並經本院當庭勘驗監視錄影光
      碟屬實，有本院99年11月15日勘驗筆錄附卷可憑（見本院
      卷二第41頁），復有具領人鄭家財之贓物認領保管單1 紙
      、查獲現場照片4 張、義華路公寓大門門鎖遭破壞之照片
      3 張（見高雄市政府警察局苓雅分局警卷第14頁至第17頁
      、99年度偵字第15 503號偵卷第23頁）附卷供查，及彈簧
      剪1 支、自製一字型螺絲起子6 支及鐵撬棒1 支扣案可稽
      ，足見被告確有於上揭時、地，攜帶前開兇器，破壞義華
      路公寓之大門門鎖後，入內竊取告訴人所有之系爭高爾夫
      球用具及高爾夫球桿1 組乙情，應堪採信。
（二）被告雖辯稱：系爭高爾夫球用具係其在南二高涵洞裡撿到
      的，應該不是告訴人的云云。惟證人鄭家財於警詢、本院
      審理時到庭證稱：系爭高爾夫球用具均是伊所有，且伊於
      系爭高爾夫球用具上，都貼有伊的名字，伊是將系爭高爾
      夫球用具及高爾夫球桿放在高爾夫球袋裡面等語（見高雄
      市政府警察局苓雅分局警卷第5 頁至第6 頁、本院卷一第
      82頁反至第83頁）；又證人鄭家財於警詢、本院審理時復
      證述：是警察於當天5 、6 時許，以電話通知詢問伊是否
      有高爾夫球用具遭竊，伊到地下室查看後，才發現失竊的
      等語（見高雄市政府警察局苓雅分局警卷第5  頁至第6頁
      、本院卷一第83頁），核與證人即查獲員警蔡元起於本院
      審理時證稱：伊係在查獲之高爾夫球球套上發現有「鄭家
      財」的名字，立即以這個名字查詢戶役政資料，查出在高
      雄市三民區有此名字之人設籍，伊就查出電話，聯絡被害
      人，被害人才發現物品遭竊等語（見本院卷一第83頁反）
      相符；參以高雄市政府警察局苓雅分局於99年5 月3 日將
      本案報告臺灣高雄地方法院檢察署檢察官偵查前，因告訴
      人告知員警住處附近無監視器可供調閱，員警乃未於警卷
      中檢附該項證據以為佐證，嗣經臺灣高雄地方法院檢察署
      檢察事務官聯繫員警親自至現場確認以為妥當後，員警始
      於同日下午補送監視器翻拍照片4 張及光碟1 片供參等情
      ，有臺灣高雄地方法院檢察署檢察事務官公務電話紀錄1
      紙、監視器翻拍照片4 張（見99年度偵字第15503 號偵卷
      第21頁至第22頁）在卷可查；復佐以證人蔡元起於本院審
      理時證述：伊與所長當天一起巡邏，行經興中一路西向東
      方向時，遇到對向之被告，伊乃迴轉，並於三多路口將被
      告攔下臨檢等語（見本院卷一第83頁反），與被告於本院
      準備程序時自承：警察在興中路看到伊，就跟著伊，伊騎
      到三多路時就停下來問警察什麼事，警察就說要臨檢等語
      （見本院卷一第47頁）相符，則員警既未目睹被告進出義
      華路公寓之情況，而係被告騎乘機車駛至興中一路時，始
      為警發覺，加以卷附之監視器翻拍畫面係經臺灣高雄地方
      法院檢察署檢察事務官通知確認後，員警始親自到場調閱
      ，是若非員警自查獲之高爾夫球球套上發覺告訴人姓名，
      並經查詢資料聯絡告訴人，實無事先知悉系爭高爾夫球用
      具係何人所有之可能，堪認告訴人確有於系爭高爾夫球用
      具上粘貼其姓名，系爭高爾夫球用具確係告訴人所有無訛
      ，被告上開所辯，純係卸責之詞，殊無可採。至被告另辯
      稱其於上揭時間至義華路公寓拿取之高爾夫球袋係裝置釣
      具，該釣具是伊於案發前半個月所放置，伊當時係要取出
      準備賣給他人的云云，惟義華路公寓大門有上鎖等情，業
      據證人鄭家財於本院審理時證述在卷（見本院卷一第82頁
      ），而公寓地下室係附屬於該公寓，為該公寓居住人生活
      起居場所之一部分，非一般非住戶人員所得任意進出之處
      ，況被告住居於高雄市苓雅區○○○路，義華路公寓則位
      處高雄市三民區，二處相離甚遠，被告焉有捨將該物品置
      放於其苓雅區住處，反於未取得該公寓大門鑰匙之情況下
      ，無故將其所有物品放置遠處之他人公寓地下室，而需另
      耗時前往索取，並遭致無法隨時進入之可能？又被告如係
      欲前往取出以準備販賣給他人，何以需選擇於凌晨4 時54
      分許之夜間期間為之？另釣具何須以高爾夫球袋裝置？再
      系爭高爾夫球用具果係被告於涵洞中撿拾，焉有先將系爭
      高爾夫球用具持至非其住處之凱旋路公寓放置，復騎乘機
      車至義華路公寓拿取釣具，再大費周章返回凱旋路公寓放
      置釣具，另取出同日甫放置之高爾夫球用具，而來回奔波
      之可能？觀諸被告上開所辯，衡情皆與一般常理相違，顯
      見被告所辯皆係事後卸責之詞，不足可採。
（三）被告復辯稱：伊認為警察係違法搜索云云（見本院卷一第
      46頁）。惟按警察勤務條例第11條第3 款關於臨檢之要件
      ，業經司法院大法官釋字第535 號解釋為合憲性解釋之補
      充說明，並要求立法者在該解釋公布之日起2 年內應提供
      警察明確且能有效兼顧人民自由與達成警察任務之法規範
      以為遵循，立法院參照上開解釋之意旨，乃於92年6 月25
      日制定「警察職權行使法」，並於92年12月1 日公布施行
      。是依據警察職權行使法第2 條第2 項、第6 條、第7 條
      之規定，乃授權警察機關得在公共場所或合法進入之場所
      施以臨檢，但以「具合理懷疑」為發動之門檻，且以查明
      被臨檢人之身分為原則，亦即雖賦予警察機關在公共場所
      對人民實施臨檢之權限，但以「查明被臨檢人之身分」為
      臨檢之目的，惟有明顯事實足認被臨檢人有攜帶足以自殺
      、自傷或傷害他人生命或身體之物者，方得檢查其身體及
      所攜帶之物。至警察人員在公共場所臨檢時若發現被臨檢
      人有犯罪嫌疑時，得否逕行檢查被臨檢人隨身攜帶之物品
      ？警察職權行使法未有明文規定，應參照前揭解釋意旨，
      依其他法定程序處理之。申言之，若被臨檢人為現行犯或
      準現行犯時，警察人員即可依照刑事訴訟法第88條規定，
      以現行犯名義將之逮捕，若符合刑事訴訟法第88條之1 緊
      急拘提之規定時，亦可逕行拘提之。警察人員在依前述規
      定拘提或逮捕被臨檢人時，自可依刑事訴訟法第130 條附
      帶搜索之規定或經被拘提、逮捕之人同意後，依刑事訴訟
      法第131 條之1 之規定為搜索，並扣押因此發現之犯罪證
      據。但若被臨檢之人不符前述得逕行檢查其身體及其所攜
      帶之物或得拘提、逮捕進而為搜索、扣押之要件時，鑒於
      警察職權行使法之上開規定，係依照前揭解釋意旨所制定
      對於警察人員在公共場所實施「臨檢」措施之授權性規範
      ，警察職權行使法第7 條第1 項第4 款既明定，僅在「有
      明顯事實足認其有攜帶足以自殺、自傷或傷害他人生命或
      身體之物者，得檢查其身體及所攜帶之物」之情況下，授
      予警察人員可以檢查被臨檢人物品之權限，應認檢查被臨
      檢人所攜帶之物毋寧是臨檢程序之例外情況，在不符合前
      述規定下，警察人員應不許以臨檢名義檢查被臨檢人之物
      品，避免警察以臨檢之名，行搜索之實，以不需法官保留
      之臨檢檢查行為取代應經法官保留之搜索行為，而對於人
      權之保障造成戕害。又刑事訴訟法第131 條之1 所稱之「
      同意搜索」，應經受搜索人出於自願性同意，此所謂「自
      願性」同意，係指同意必須出於同意人之自願，非出自於
      明示、暗示之強暴、脅迫。法院對於證據取得係出於同意
      搜索時，自應審查同意之人是否具同意權限，有無將同意
      意旨記載於筆錄由受搜索人簽名或出具書面表明同意之旨
      ，並應綜合一切情狀包括徵求同意之地點、徵求同意之方
      式是否自然而非具威脅性、警察所展現之武力是否暗示不
      得拒絕同意、拒絕警察之請求後警察是否仍重複不斷徵求
      同意、同意者主觀意識之強弱、年齡、種族、性別、教育
      水準、智商、自主之意志是否已為執行搜索之人所屈服等
      加以審酌（最高法院99年度臺上字第4117號判決可資參照
      ）。查被告於清晨5 、6 時許，行經高雄市苓雅區○○○
      路時，因未遵守交通規則開啟車前大燈，且於機車後置物
      架綁置一帆布袋，形跡可疑，員警於合理懷疑其有犯罪之
      嫌疑後，遂於高雄市苓雅區○○○路與復興二路交岔路口
      之公共場所，予以攔停臨檢等情，業據證人即查獲員警蔡
      元起於本院審理時到庭證述明確（見本院卷一第83頁反）
      ，是員警為維護其他用路人人身安全及防止犯罪之擴大，
      其上開攔停臨檢之公權力行為，係於公眾得自由進出往來
      之一般路段所為，且具備「合理懷疑」之要件，核與警察
      職權行使法之規定相符，復未逾越必要之程度符合比例原
      則，堪認員警之臨檢攔查行為合法無訛。又本件搜索係經
      被告同意搜索並親自簽名按捺指印後始為一節，經證人蔡
      元起於本院審理時證述屬實（見本院卷一第84頁反），復
      有高雄市政府警察局苓雅分局99年5 月3 日搜索扣押筆錄
      「執行之依據」欄上被告簽名及署押各1 枚（見高雄市政
      府警察局苓雅分局警卷第8 頁）附卷足憑；參以證人蔡元
      起於本院審理時證稱：99年5 月3 日搜索當天，被告意識
      清楚，且配合良好，伊與其他員警亦未有以強暴、脅迫之
      方式要求被告同意搜索等語（見本院卷一第84頁反），是
      本件搜索確係經被告自願性同意後所為，核與刑事訴訟法
      第131 條之1 「同意搜索」之要件相符，亦符憲法所闡示
      之比例原則乙情，應屬非虛。從而，被告上開所辯，顯係
      飾卸之詞，殊無可採。
（四）綜上所述，本案事證明確，被告上開所辯核均屬事後卸責
      之詞，不足採信，其犯行堪以認定，應予依法論科。
三、論罪科刑部分
（一）新舊法比較：被告行為後，刑法第321條第1 項業於100年
      1 月26日修正公布，並於同年月28日施行。按行為後法律
      有變更者，適用行為時之法律，但行為後之法律有利於行
      為人者，適用最有利於行為人之法律，刑法第2  條第1項
      定有明文。查修正後刑法第321 條第1 項規定：「犯竊盜
      罪而有下列情形之一者，處6 月以上、5 年以下有期徒刑
      ，得併科新臺幣10萬元以下罰金：一、侵入住宅或有人居
      住之建築物、船艦或隱匿其內而犯之者。二、毀越門扇、
      牆垣或其他安全設備而犯之者。三、攜帶兇器而犯之者。
      四、結夥三人以上而犯之者。五、乘火災、水災或其他災
      害之際而犯之者。六、在車站、埠頭、航空站或其他供水
      、陸、空公眾運輸之舟、車、航空機內而犯之者」，經比
      較新舊法後，新法法定刑除增加「得併科10萬元以下罰金
      」之罰金刑外，並刪除原第1 款「於夜間」之要件，且就
      第6 款增加「航空站、其他供水、陸、空公眾運輸之舟、
      車、航空機內」之要件，核均屬加重刑罰或擴大加重竊盜
      構成要件之涵攝範圍，是修正後刑法第321 條第1 項之規
      定並未較有利於行為人，自應適用修正前刑法第321 條第
      1 項之規定。
（二）按刑法第321 條第1 項第3 款規定所謂之兇器，其種類並
      無限制，凡客觀上足對人之生命、身體、安全構成威脅，
      具有危險性之兇器均屬之，且祇須為犯行時攜帶此種具有
      危險性之兇器為已足，並不以攜帶之初有行兇之意圖為必
      要，最高法院79年臺上字第5253號判例可資參照。次按大
      樓式或公寓式住宅之地下室，係附屬於該大樓或公寓，為
      該種住宅居住人生活起居場所之一部分，與住宅之關係密
      不可分，如於夜間侵入該種住宅地下室竊盜，自應依刑法
      第321條第1項第1 款論罪，最高法院82年度臺上字第5704
      號判決要旨可資參照。又按毀壞門鎖而行竊，應視該鎖之
      性質而論以毀壞安全設備或門扇，如該鎖為門之一部（如
      司畢靈鎖、電動鎖或喇叭鎖），則應認為毀壞門扇之加重
      竊盜罪，最高法院74年度臺上字第243 號、83年度臺上字
      第3856號判決意旨可資參照。再按刑法第321 條第1 項第
      2 款之毀越門扇安全設備竊盜罪，關於「毀越」指毀損與
      踰越而言，毀越門扇或安全設備而入室行竊，其越入行為
      即屬侵入住宅，已結合於所犯加重竊盜之罪質中，無更行
      構成侵入住宅罪之理；而其中毀損門扇安全設備竊盜罪，
      乃同法第354 條之毀損罪與普通竊盜罪之結合犯，上開毀
      損門扇安全設備，係犯普通竊盜罪之加重情形，已結合於
      所犯加重竊盜之罪質中，自不能於論以加重竊盜罪外，更
      行論以毀損罪，最高法院27年上字第1887號判例、92年度
      臺非字第6 號判決同可參照。另刑法第321 條第1 項所列
      各款為竊盜之加重條件，如犯竊盜罪兼具數款加重情形時
      ，因竊盜行為祇有一個，仍祇成立一罪，不能認為法律競
      合或犯罪競合，但判決主文應將各種加重情形順序揭明，
      理由並應引用各款，俾相適應，最高法院69年臺上字第39
      45號判例意旨亦可參照。
（三）查被告所使用扣案之彈簧剪1  支、自製一字型螺絲起子6
      支及鐵撬棒1 支，均係金屬材質製成，客觀上自皆足以對
      於他人之生命、身體構成威脅而具有危險性，俱屬刑法所
      謂兇器甚明。又被告所毀壞之公寓大門門鎖係鑲嵌於鐵門
      之上，結構上乃為該鐵門之一部分，被告以上開工具破壞
      大門門鎖入後，踰越門扇而入內行竊，是應屬毀越門扇而
      犯之。再被告於凌晨4 時54分許之夜間，侵入公寓地下室
      竊盜，核屬於夜間侵入他人住宅無訛。是核被告白明揚所
      為，係犯修正前刑法第321 條第1 項第1 款、第2 款、第
      3 款之攜帶兇器毀越門扇於夜間侵入住宅竊盜罪。被告有
      事實欄一所載之前案紀錄，甫於95年10月26日易科罰金執
      行完畢，有臺灣高等法院被告前案紀錄表在卷可佐，其於
      受有期徒刑執行完畢後，5 年內故意再犯有期徒刑以上之
      罪，為累犯，應依刑法第47條第1 項規定加重其刑。爰審
      酌被告正值壯年，不思正途以獲取所需，竟於夜間攜帶兇
      器破壞他人公寓門鎖，任意以竊取之方式，冀得不法之財
      物，破壞他人對財產權之支配及居住安寧，危害社會治安
      ，且犯後不知悔改，尚且飾詞狡辯，態度甚差，並考以被
      告犯罪之動機、目的、手段及竊取財物之價值等一切情狀
      ，量處如主文所示之刑，以資懲儆。另扣案之彈簧剪1 支
      、自製一字型螺絲起子6 支及鐵撬棒1 支，均係被告所有
      ，業據其供承在卷（見本院卷二第34頁），且皆為供被告
      犯本案加重竊盜罪所用之物，應俱依刑法第38條第1 項第
      2 款之規定，宣告沒收。
據上論斷，依刑事訴訟法應依刑事訴訟法第299 條第1 項前段，
修正前刑法第321條第1 項第1 款、第2 款、第3 款，刑法第2條
第1 項前段、第47條第1 項、第38條第1 項第2 款，判決如主文
。
本案經檢察官盧葆清到庭執行職務。
中    華    民    國   100    年    4    月    14    日
                  刑事第七庭    審判長法  官  陳  箐
                                      法  官  廖華君
                                      法  官  簡佩珺
以上正本證明與原本無異。
如不服本判決應於收受送達後十日內向本院提出上訴書狀，並應
敘述具體理由；其未敘述上訴理由者，應於上訴期間屆滿後二十
日內向本院補提理由書（均須按他造當事人之人數附繕本）「切
勿逕送上級法院」。
中    華    民    國   100    年    4    月    14    日
                                      書記官  蕭家玲
附錄犯罪科刑法條：
修正前中華民國刑法第321條
（加重竊盜罪）
犯竊盜罪而有左列情形之一者，處 6 月以上、 5 年以下有期徒
刑：
一、於夜間侵入住宅或有人居住之建築物、船艦或隱匿其內而犯
    之者。
二、毀越門扇、牆垣或其他安全設備而犯之者。
三、攜帶兇器而犯之者。
四、結夥三人以上而犯之者。
五、乘火災、水災或其他災害之際而犯之者。
六、在車站或埠頭而犯之者。
前項之未遂犯罰之。